臺灣臺南地方法院柳營簡易庭民事判決
110年度營簡字第507號
原      告  楊永權  

            康李秀琴
訴訟代理人  康福全  
被      告  新光人壽保險股份有限公司

法定代理人  潘柏錚  
訴訟代理人  李凱如律師
            吳甲元律師
被      告  李孟如  


            林玟伶  
            吳祝秀  
上列當事人間請求給付保險金事件，本院於民國111年8月4日言
詞辯論終結，判決如下：
    主  文
一、原告之訴駁回。
二、訴訟費用新臺幣3,420元由原告負擔。
    事實及理由
壹、程序事項：被告李孟如、林玟伶、吳祝秀經合法通知，未於
    言詞辯論期日到場，核無民事訴訟法第386條所列各款情事
    ，爰依原告之聲請，准由其一造辯論而為判決。
貳、實體事項：　　
一、原告起訴主張：
　㈠原告楊永權於民國87年8月4日向被告新光人壽保險股份有限
    公司(下稱新光人壽公司)投保新光人壽金寶貝終身還本壽險
    ，並附加手術醫療附約(下稱系爭附約)，系爭附約保險金額
    為新臺幣（下同）60萬元，招攬人為原告康李秀琴。原告楊
    永權於109年4月初因身體不適，經奇美醫療財團法人柳營奇
    美醫院（下稱柳營奇美醫院）進行切片手術及其他檢查，確
    認原告楊永權罹患單邊甲狀腺癌並擴散至頸淋巴左側，依醫
    學療程及主治醫師指示，行甲狀腺雙邊全部切除及頸淋巴雙
    側一併清除手術，經手術後原告楊永權向被告新光人壽公司
    依系爭附約申請手術保險金，被告新光人壽公司僅給付單邊
    甲狀腺癌全額保險金12萬元，及頸淋巴癌左側只給付半數癌
    症手術保險金6萬元，依系爭附約第十一條第2項約定，被保
    險人在同一次手術中，在同一手術位置接受兩項(含)以上手
    術時，被告新光人壽公司應合併計算手術醫療保險金之總額
    ：①主要手術：按全額給付手術保險金。②其餘手術：按全額
    2分之1給付手術保險金。惟原告楊永權手術並非同一位置，
    不受主要手術與其餘手術給付限制，被告新光人壽公司需各
    個全額給付手術保險金，原告楊永權另一邊甲狀腺及側頸淋
    巴雖非罹癌，但依系爭附約第149款及加強條款約定，非罹
    癌之各項手術，只要與癌症有關，則該項手術仍應依癌症手
    術給付癌症手術保險金，故被告新光人壽公司應再補足給付
    6萬元保險金；另原告楊永權所接受之「甲狀腺手術」、「
    淋巴腺切除手術」，分屬系爭附約之「新光手術保險金表」
    第92款、第21之7款，依同表第149款約定，被告新光人壽公
    司應補足給付24萬元。另被告李孟如、林玟伶、吳祝秀為被
    告新光人壽公司人員，其等依約給付原告楊永權保險金，依
    民法第188條規定，應與被告新光人壽公司負連帶賠償責任
    。
　㈡又被告新光人壽公司不遵從系爭附約約定，損及原告楊永權
    權益，對於系爭附約又反反覆覆，損及原告康李秀琴之信譽
    ，造成原告康李秀琴對原告楊永權及其家屬難以再行招攬，
    損失並非無據等語。
　㈢並聲明：
　1.被告新光人壽公司、李孟如、林玟伶、吳祝秀應連帶給付原
    告楊永權30萬元。
　2.被告新光人壽公司應給付原告康李秀琴2萬元。
二、被告新光人壽公司則以：
　㈠不爭執原告楊永權簽訂系爭附約及因「甲狀腺乳頭狀惡性腫
    瘤併頸淋巴結轉移」於109年4月28日住院，並於109年4月29
    日接受「甲狀腺全切除手術」及「兩側頸淋巴清除手術」之
    事實。依系爭附約第十一條約定，本件手術於109年4月29日
    同一天施行，部位均屬於頸部位置，而手術之施行，經詢問
    兩次專業醫師，意見為：原告楊永權手術傷口在前頸部較下
    方，長約12公分，在此一相對寬廣的傷口，兩側甲狀腺組織
    均可以切除，該手術即包含甲狀腺之全切除即淋巴腺之廓清
    ，屬於同一次手術等語；另詢其他專業醫療顧問，意見略以
    ：甲狀腺癌之甲狀腺切除及兩側頸淋巴清廓術是同一術式，
    無法分割，如左右側分別切除淋巴結視為另外切除，就違反
    癌病整個切除的癌病手術原則，容易引起局部殘留腫瘤，要
    一次全部清除等語。顯見原告楊永權所接受之「甲狀腺全切
    除手術」及「兩側頸淋巴清除手術」屬於同一次手術、同一
    手術位置。又該手術均於同一時間、同一手術位置施行，目
    的在於清除頸部淋巴腫瘤，屬於健康保險之同一手術支付碼
    ，本來就屬於同一手術，依據系爭附約第十一條、「新光手
    術保險金表」第149款規定，本即需給付一次手術保險金即
    可，然而被告新光人壽公司放寬解釋，從寬認定上述手術為
    同一次手術、就同一手術位置、但屬於施行兩項以上手術，
    並依約給付主要手術保險金12萬元、其餘手術保險金6萬元
    ，共計18萬元，並均於109年5月29日給付完畢，原告楊永權
    主張為不同位置、不同之主要手術，完全沒有科學根據，也
    不符合系爭附約之約定。
　㈡又原告康李秀琴請求信譽損失賠償2萬元，然而其於109年12
    月後已完全離職，與被告新光人壽公司並無關聯，縱被告新
    光人壽公司有拒絕理賠之事實，亦與已離職之原告康李秀琴
    無關，更無所謂招攬信譽之問題，原告之主張均無理由等語
    ，資為抗辯。
　㈢並聲明：駁回原告之訴。
三、本院之認定：
　㈠經查，原告楊永權向被告新光人壽公司投保金寶貝終身還本
    壽險，並附加系爭附約，系爭附約保險金額60萬元，招攬人
    為原告康李秀琴；嗣原告楊永權因「甲狀腺乳頭狀惡性腫瘤
    併頸淋巴結轉移」於109年4月28日住院，並於109年4月29日
    接受「甲狀腺全切除手術」及「兩側頸淋巴清除手術」(下
    稱本件手術)，經被告新光人壽公司給付主要手術保險金12
    萬元、其餘手術保險金6萬元，共計18萬元之事實，經原告
    提出原告楊永權之保單基本資料、系爭附約基本資料、系爭
    附約條款、新光手術保險金表、柳營奇美醫院診斷證明書、
    保險金理賠表(見調解卷)、經被告提出原告楊永權之要保書
    、理賠申請書(見營簡卷第57-59頁)、110年評字第775號評
    議書(見營簡卷第61-69頁)、柳營奇美醫院病歷資料(見營簡
    卷第71-73頁)在卷可稽，且為兩造所不爭執，上述事實應堪
    以認定。
　㈡原告楊永權主張被告新光人壽公司應給付保險金30萬元，為
    無理由：
　1.按當事人主張有利於己之事實者，就其事實有舉證之責任。
    但法律別有規定，或依其情形顯失公平者，不在此限，民事
    訴訟法第277條定有明文。復按民事訴訟如係由原告主張權
    利者，應先由原告負舉證之責，若原告先不能舉證，以證實
    自己主張之事實為真實，則被告就其抗辯事實即令不能舉證
    ，或其所舉證據尚有疵累，亦應駁回原告之請求。
　2.又保險契約之解釋，應探求契約當事人之真意，不得拘泥於
    所用之文字，如有疑義時，以作有利於被保險人之解釋為原
    則，保險法第54條第2項定有明文。然解釋契約，固須探求
    當事人立約時之真意，不能拘泥於契約之文字，但契約文字
    業已表示當事人真意，無須別事探求者，即不得反捨契約文
    字而更為曲解。故保險法第54條第2項後段為有利於被保險
    人之解釋之規定，僅於解釋契約有疑義時始有適用，倘保險
    契約文字已明確記載當事人間之真意，即應以當事人間約定
    之保險契約文字為雙方權利義務規範之基礎，並無捨契約文
    字而另為有利於被保險人解釋之餘地。換言之，保險制度係
    為分散風險，在對價衡平原則下，依經保險主管機關所核定
    之費率及保單條款，作為保險契約之內容，而銷售與被保險
    人，故於保險契約之解釋，應本諸保險之本質及機能而為探
    求，並注意誠信、公平原則之適用，更應通觀全文，於文義
    上及論理上詳為推求，並斟酌立約當時情形、過去事實及其
    他一切證據資料為斷定之標準，非謂凡有爭議即一概為有利
    於被保險人之解釋。　　
　3.經查，系爭附約第十一條第2項約定：被保險人在同一次手
    術中，於同一手術位置接受兩項(含)以上手術時，被告新光
    人壽公司將依下列方式合併計算「手術醫療保險金」之總額
    ：⑴主要手術：按系爭附約保險金額乘以「新光手術保險金
    表」全額給付手術保險金。⑵其餘手術：按系爭附約保險金
    額乘以「新光手術保險金表」，再乘以百分之50給付手術保
    險金，但非治療所必須之附帶手術，則不予給付等語。又「
    新光手術保險金表」第149款載明：所有部位之惡性新生物
    手術均包括等語；其下方規定則載明：後開第1至第147款之
    手術如與惡性新生物有關連者，則僅適用第149款之規定等
    語(均見調解卷)。
　4.據原告所提出之柳營奇美醫院109年5月16日診斷證明書所示
    ，原告楊永權於109年4月29日因甲狀腺乳頭狀惡性腫瘤併頸
    淋巴結轉移、左側之診斷，故接受本件手術，而屬同一次手
    術。而雖甲狀腺及淋巴結分有左右側，然甲狀腺本身應屬一
    部位，淋巴結本身應亦屬一部位，尚難逕以左右側而分割左
    側甲狀腺、右側甲狀腺分屬二個部位，或分割左側頸部淋巴
    結、右側頸部淋巴結分屬二個部位，又依一般醫療實務運作
    ，醫師為治療復發率較高之癌症細胞，將患部或鄰近部位臟
    器一併切除以避免癌症再度復發之方式，亦非少見。是以，
    原告楊永權主張被告新光人壽公司應另就右側甲狀腺及頸部
    淋巴結手術給付保險金共30萬元云云，並非可採，至原告楊
    永權雖提出蘇順南之診斷證明書、理賠審核通知書等證據為
    證(見調解卷)，然觀之蘇順南接受之手術為兩側人工全膝關
    節置換手術，治療之病症為兩側膝部骨關節炎，與本件原告
    楊永權所罹患之病症及所接受之手術顯然有別，則原告楊永
    權此部分之舉證仍難據以為其有利之認定。
　5.又本件手術另經財團法人金融消費評議中心作成110年評字
    第775號評議書，評議結論亦認難為有利於原告楊永權之認
    定，並經本院調閱該評議卷宗確認無訛，有該評議書及評議
    諮詢顧問意見書、評議卷宗在卷可參(見營簡卷第185-344頁
    )，益徵原告楊永權之請求應無理由，附此說明。
　㈢原告楊永權依民法第188條規定，請求被告被告李孟如、林玟
    伶、吳祝秀應與被告新光人壽公司連帶賠償30萬元，顯無理
    由：
　1.按受僱人因執行職務，不法侵害他人之權利者，由僱用人與
    行為人連帶負損害賠償責任。但選任受僱人及監督其職務之
    執行，已盡相當之注意或縱加以相當之注意而仍不免發生損
    害者，僱用人不負賠償責任，民法第188條第1項定有明文。
　2.經查，被告李孟如、林玟伶、吳祝秀均非系爭附約之契約當
    事人，原告楊永權雖主張被告新光人壽公司應依系爭附約之
    約定給付保險費，然而縱被告新光人壽公司未依其請求給付
    保險金，亦難逕認被告新光人壽公司或被告李孟如、林玟伶
    、吳祝秀有何侵權行為，故其主張被告李孟如、林玟伶、吳
    祝秀應依民法第188條規定與被告新光人壽公司負連帶賠償
    責任云云，顯然無稽，應予駁回。
　㈣原告康李秀琴請求被告新光人壽公司給付2萬元，顯無理由：
    原告康李秀琴非系爭附約之當事人，其雖為系爭附約之招攬
    人，並經其陳稱曾為原告楊永權申請理賠，然而被告新光人
    壽公司亦陳明原告康李秀琴已於109年12月自被告新光人壽
    公司離職，則被告新光人壽公司給付保險金與否，至多影響
    被告新光人壽公司對外或原告楊永權對其之評價，與原告康
    李秀琴顯然無關，況原告康李秀琴既已離職，自無從再行向
    原告楊永權或其家人招攬被告新光人壽公司之保險契約，故
    被告新光人壽公司是否給付本件原告楊永權請求之保險金，
    即與原告康李秀琴本人之信譽無涉，從而，原告康李秀琴請
    求被告新光人壽公司賠償2萬元，亦顯無理由，應予駁回。
四、綜上所述，原告楊永權主張依系爭附約請求被告新光人壽公
    司應給付保險金30萬元，並依民法第188條規定請求被告李
    孟如、林玟伶、吳祝秀與被告新光人壽公司連帶給付其30萬
    元，以及原告康李秀琴請求被告新光人壽公司給付其2萬元
    ，均無理由，應予駁回。
五、本件事證已臻明確，兩造其餘攻擊或防禦方法及證據，經本
    院斟酌後，認為均不足以影響本判決之結果，爰不逐一論列
    ，附此敘明。
六、按訴訟費用，由敗訴之當事人負擔；共同訴訟人，按其人數
    ，平均分擔訴訟費用，民事訴訟法第78條、第85條第1項前
    段、第87條第1項定有明文。本件第一審訴訟費用額即裁判
    費3,420元，爰依職權確定訴訟費用應由敗訴之原告負擔。
七、訴訟費用負擔之依據：民事訴訟法第78條。　　
中　　華　　民　　國　　111 　年　　8 　　月　　19　　日
　　　　　　　　　柳營簡易庭  法　官  陳郁婷
以上正本證明與原本無異。
如不服本判決，應於判決送達後20日內，向本院提出上訴狀並表
明上訴理由，如於本判決宣示後送達前提起上訴者，應於判決送
達後20日內補提上訴理由書（須附繕本）。
如委任律師提起上訴者，應一併繳納上訴審裁判費。
中　　華　　民　　國　　111 　年　　8 　　月　　22　　日
                              書記官  謝靜茹